【裁判字號】    97,易,105
【裁判日期】    970509
【裁判案由】    傷害
【裁判全文】
臺灣臺北地方法院刑事判決               97年度易字第105號
公  訴  人  臺灣臺北地方法院檢察署檢察官
被      告  甲○○
            丙○○
上  一  人
選任辯護人  連元龍律師
            陳建瑜律師
            杜孟真律師
上列被告因傷害案件，經檢察官提起公訴（96年度偵字第17278
號），本院判決如下：
    主  文
甲○○共同傷害人之身體，處有期徒刑肆月，如易科罰金，以新
台幣壹仟元折算壹日，緩刑參年。
丙○○傷害人之身體，處有期徒刑貳月，如易科罰金，以新台幣
壹仟元折算壹日，緩刑參年。
丙○○被訴恐嚇部分，無罪。
    事  實
一、甲○○係「中菱公寓大廈管理服務公司」人員；乙○○（原
    名陳品正，現由本院拘提中，俟到案後另行審結）為「中菱
    保全股份有限公司」之保全人員，負責臺北市○○路○段40
    號「仁愛御林園」建築工地員工之保全工作；丙○○為永慶
    房屋仲介股份有限公司仁愛延吉直營店（以下簡稱永慶房屋
    ）員工。丙○○於民國96年5月29日上午10時30分許，與永
    慶房屋人員一行共6人，前往「仁愛御林園」視察房屋時，
    因欲以4張身分證件，換取6人進入工地通行證，與中菱公寓
    大廈管理服務公司之規定不符，遂與甲○○發生口角爭執，
    丙○○且當場向甲○○嚇稱：「今天開始我會讓你們下班走
    不出這個工地大門」等語（惟甲○○並未心生畏懼）。斯時
    ，在附近之乙○○見丙○○出言不遜，態度惡劣，亦走過來
    與丙○○起口角爭執，惟丙○○竟基於傷害他人身體之犯意
    ，隨手撿拾現場工地之大理石磚1塊毆打乙○○，致乙○○
    身體則受有右胸71公分擦傷、左額瘀腫2公分、左臂2.5
    0.2公分擦傷、瘀腫等傷害。甲○○見乙○○被毆，亦氣憤
    難耐，不甘示弱，上前拉扯丙○○，且甲○○、乙○○亦共
    同基於傷害他人身體之犯意聯絡，由乙○○持現場鐵製手電
    筒毆打丙○○頭部，甲○○則持現場之鐵條打丙○○腳部傷
    害他人身體之犯意聯絡，共同毆打丙○○，致丙○○身體受
    有頭頂葉血腫172公分、鼻骨骨折併流鼻血、鼻翼擦傷0.2
    0.17公分、前頸瘀傷102公分、左大腿瘀腫112公分等
    傷害。
二、案經丙○○、乙○○分別訴由臺北市政府警察局中正第一分
    局報告臺灣臺北地方法院檢察署檢察官偵查起訴。
    理  由
壹、有罪部分：
一、訊據被告甲○○對於在上開時地有與未到案之被告乙○○共
    同傷害丙○○身體之犯行均坦承不諱，被告丙○○則矢口否
    認傷害犯行，辯稱：是甲○○、乙○○打伊，伊從頭到尾都
    沒有動手，伊是被打云云。
二、經查：
  (一)被告甲○○在上開時地有因阻止丙○○及同行之人進入「仁
    愛御林園」建築工地，而與之發生口角爭執，進而與在場之
    共同被告乙○○分持鐵條、手電筒共同毆打丙○○，致丙○○之身體受有頭頂葉血腫172公分、鼻骨骨折併流鼻血、
    鼻翼擦傷0.20.17公分、前頸瘀傷102公分、左大腿瘀腫
    112公分等傷害之事實，為被告甲○○所是認，核與告訴
    即證人丙○○所指證之被害情節大致相符，而丙○○之身體
    確實受有上開傷害，亦有台北市立聯合醫院仁愛院區驗傷診
    斷書一紙在卷可稽（見偵卷第31頁），且有扣案鐵條、手電
    筒各1個暨其照片在卷可為佐證，被告甲○○上開任意性自
    白應屬可採，其有本件共同傷害犯行，應堪認定。
  (二)被告丙○○雖均否認有傷害乙○○身體，辯稱：伊是被打，
    沒有打人云云。惟證人即共同被告甲○○於本院審理時證稱
    ：我先和丙○○吵架，乙○○就過來問是怎麼回事，他們二
    人又吵了起來，是丙○○先用手掐乙○○的脖子，把乙○○
    推到牆邊，並順手拿大理石塊打乙○○，乙○○掙脫的，我
    才和乙○○再打丙○○的等語（見本院97年4月25日審判筆
    錄第7頁），且乙○○之身體於確實受有右胸71公分擦傷
    、左額瘀腫2公分、左臂2.50.2公分擦傷、瘀腫等傷害，
    於96年5月29日就醫之事實，亦有台北市立聯合醫院中興院
    區診斷證明書一紙在卷可稽（見偵卷第30頁）。雖乙○○於
    本院審理時未到庭，本院未能以證人身分加以調查，惟參以
    告訴人乙○○於警詢中所述：當時係先見丙○○與甲○○口
    角，丙○○講話很大聲，所以伊走過去，丙○○就隨手拿起
    放在車道口架子上面的大理石條，一手架住伊的脖子，一手
    拿大理石條毆打伊等語（見偵卷第15、17-1頁，告訴人乙○○於警詢中所述雖不得直接引為本案證據，惟非不得供本院
    參酌以為證人甲○○所為證言憑信性之參考），亦與證人甲○○於本院所證經過情形相符；復對照上開診斷證明書上所
    載乙○○之傷勢，其頭部、身體受有多傷害，顯係遭外力毆
    打而來；再參以被告甲○○與被告丙○○於本院審理時已達
    成民事上和解，被告丙○○、甲○○均向本院表示願原諒對
    方（見本院同上審判筆錄第10、11頁。被告甲○○在本案中
    有對被告丙○○提出恐嚇罪之刑事告訴，惟本院審理結果認
    被告丙○○並不成立此部分犯罪，理由詳如下述），衡情甲○○應無故意設詞誣陷被告丙○○之必要，足認證人甲○○
    於本院審理時所證應屬可採，復有扣案之大理石條1個暨其
    照片在卷可為佐證，被告丙○○空言否認有傷害乙○○犯行
    ，自不足採。其有本件傷害犯行，亦堪認定。
  (三)綜上所述，本件事證已臻明確，被告甲○○、丙○○有本件
    傷害犯行，均堪認定，應依法論科。
三、核被告甲○○、丙○○所為均係犯刑法第277條第1項之傷害
    罪，被告甲○○與未到案之共同被告乙○○就本件傷害犯行
    有犯意聯絡、行為分擔，為共同正犯。爰審酌被告二人之品
    行、素不相識，僅因細故口角竟動手互毆，及被告二人分別
    所受傷勢之輕重，併其犯罪之動機、目的、犯後態度等一切
    情狀，分別量處如主文所示之刑，並均諭知易科罰金之折算
    標準。又被告二人前均未曾因故意犯罪而受有期徒刑以上刑
    之宣告，因一時失慮，偶罹刑典，事後已達成民事和解，經
    此偵審程序及刑之宣告後，均應知警惕而無再犯之虞，本院
    因認暫不執行其刑為當，均予以宣告緩刑3年，用啟自新。
    至扣案之鐵條、手電筒、大理石條各1個，雖為被告及共犯
    等犯本罪所用之物，惟均非被告所有，迭據被告甲○○陳明
    在卷，故不宣告沒收，附此敘明。
貳、無罪部分
一、公訴意旨略以：甲○○係「中菱公寓大廈管理服務公司」人
    員；乙○○為「中菱保全股份有限公司」之保全人員，負責
    臺北市○○路○段40號「仁愛御林園」建築工地員工之保全
    工作；被告丙○○為永慶房屋員工。丙○○於民國96年5 月
    29日上午10時30分許，與永慶房屋人員一行共6人，前往「
    仁愛御林園」視察房屋時，因欲以4張身分證件，換取6人進
    入工地通行證，與中菱公寓大廈管理服務公司之規定不符，
    遂與甲○○、乙○○發生糾紛，丙○○有向甲○○、乙○○
    恫稱：「今天開始我會讓你們下班走不出這個工地大門」等
    語，以此危害生命、身體之事恐嚇甲○○、乙○○，致生危
    害於甲○○、乙○○之安全。因認被告丙○○所為係犯刑法
    第305條之恐嚇罪嫌。
二、按認定犯罪事實所憑之證據，雖不以直接證據為限，間接證
    據亦包括在內；然而無論直接或間接證據，其為訴訟上之證
    明，須於通常一般之人均不致有所懷疑，而得確信其為真實
    之程度者，始得據為有罪之認定，倘其證明尚未達到此一程
    度，而有合理之懷疑存在時，即無從為有罪之確信，自應為
    無罪之判決。又告訴人之告訴，係以使被告受刑事訴追為目
    的，是其陳述是否與事實相符，仍應調查其他證據以資審認
    。最高法院76年台上字第4986號、52年台上字第1300號判例
    要旨參照。再按刑法第三百零五條恐嚇罪之成立，須被害人
    因加害人惡害之通知心生畏懼，而有不安全之感覺為要件；
    若被害人並未因之而生畏怖，即不足對其致生安全上之危險
    ，尚難以該罪相繩。
三、公訴人以被告丙○○涉犯刑法第305條之恐嚇罪，無非以告
    訴人甲○○、乙○○之指訴為主要論據。訊據被告丙○○固
    承稱於上開時地有因進入工地一事與甲○○、乙○○發生口
    角爭執，惟堅決否認有出言恐嚇甲○○、乙○○，辯稱：是
    雙方有吵架，但伊沒有恐嚇他們，伊是被打等語。
四、經查：
  (一)被告丙○○於上開時地因進入工地一事與甲○○發生口角爭
    執時，有以言詞對甲○○嚇稱：「今天開始我會讓你們下班
    走不出這個工地大門」之事實，業據證人甲○○於偵查及本
    院審理時證述明確；及當時亦在場之共同被告乙○○於警詢
    中亦指稱被告丙○○在場確實有對甲○○說「今天開始我會
    讓你們下班走不出這個工地大門」一詞（見偵卷第15、17-1
    頁）。至當時亦在場之證人李志華、梁振廷於偵查時雖曾到
    庭證稱未聽到丙○○當場有說「今天開始我會讓你們下班走
    不出這個工地大門」的話云云（見偵卷第57、58頁）；惟證
    人李志華、梁振廷均係當日與被告丙○○同行之人，其證言
    不免偏頗，是否真實可信，非無疑問，且當日場面已經混亂
    ，二方人馬互起衝突，證人李志華、梁振廷雖然在場，亦非
    必對現場之所有互相叫罵言語均能完全聽聞並記憶；再參酌
    同上理由之說明，本院認證人甲○○無就此部分事實任意設
    詞誣陷被告丙○○之必要，其所證被告丙○○有出言恐嚇一
    節應屬可信，是證人李志華、梁振廷於上開偵查中所證應非
    事實，亦難據此即為被告丙○○有利之認定。
  (二)被告丙○○於上開時地雖有對甲○○嚇稱：「今天開始我會
    讓你們下班走不出這個工地大門」等語；且證人甲○○於本
    院審理時復證稱：丙○○的同事蘇柏嘉先跟我口角，丙○○
    也跟著加入一起罵，是我先跟他們吵架，乙○○後來才加入
    ，是在乙○○加入之前，丙○○就先說「今天開始我會讓你
    們下班走不出這個工地大門」，丙○○這句話是對我說的，
    他說完乙○○才過來加入，．．．我就很害怕，．．．因為
    我們執行業務的場所是開放式的空間，他隨時都有可能來找
    我，．．．（你說你怕，可是你當場就打他？）後來乙○○
    來問我怎麼回事，乙○○又問他你幹嘛這樣威脅恐嚇主任，
    乙○○就和丙○○吵了起來，丙○○就對乙○○動手，我有
    上去拉等語（見本院97年4月25日審判筆錄第6、7頁）。可
    知證人甲○○聽聞被告丙○○之上開言語後，未久，竟在現
    場即夥同在旁之同事乙○○共同毆打丙○○，則其對被告丙○○之上開言詞是否真有心生畏懼，顯非無疑？縱依甲○○
    於本院審理時所證係被告丙○○先對乙○○動手，惟對照前
    述丙○○、乙○○二人所受傷勢之輕重，乙○○僅為皮肉輕
    傷，丙○○所受傷勢則較乙○○嚴重甚多，依當時客觀情狀
    觀之，甲○○、乙○○二人係出於教訓丙○○之心而毆打之
    ，且下手不輕，顯然甲○○不擔心丙○○會有報復或對其不
    利可能，則其於本院審理時所證聽到被告丙○○所說恐嚇的
    話，心中很害怕一節，應非事實。甲○○對被告丙○○上開
    言詞既無心生畏懼，揆諸上開說明，被告丙○○所為自不成
    立刑法上之恐嚇罪。
  (三)又公訴意旨雖以被告丙○○係以上開言語同時恐嚇甲○○、
    乙○○，惟如前述，依證人甲○○於本院審理時所證，被告
    丙○○上開言語係對證人甲○○為之；及乙○○於警詢中亦
    陳稱：被告丙○○是對甲○○說的，我在甲○○後面看的時
    候有聽到等語（見偵卷第17-1頁），是雖被告丙○○所說上
    開「今天開始我會讓你們下班走不出這個工地大門」一詞，
    其對象並非乙○○。且雖乙○○在場有聽聞該言，惟依同上
    理由之說明，乙○○在現場即立與甲○○共同毆打乙○○，
    致乙○○身體嚴重受傷，顯然乙○○亦無因被告丙○○上開
    言詞有何懼怕之心，據此，被告丙○○所為上開言語對乙○○而言，亦無成立恐嚇罪之餘地。
五、綜上所述，被告丙○○於上開時地雖與甲○○、乙○○起口
    角爭執，並一時衝動出言不遜，對甲○○嚇稱：「今天開始
    我會讓你們下班走不出這個工地大門」言語，惟甲○○、乙○○對被告丙○○上開言詞並無何畏懼可言，被告丙○○所
    為並不成立刑法上之恐嚇罪。此外，本院復查無其他積極證
    據足資證明被告丙○○有公訴意旨所指之恐嚇犯行，被告丙○○被訴此部分犯罪不能證明，按諸上開說明，自應為被告
    丙○○被訴恐嚇罪部分為無罪之諭知。
據上論斷，應依刑事訴訟法第299條第1項前段、第301條第1項，
刑法第277條第1項、第28條、第41條第1項前段、第74條第1項第
1款，判決如主文。
本案經檢察官楊冀華到庭執行職務
中     華    民     國    97    年    5    月    9    日
                  刑事第七庭    法  官  孫惠琳
以上正本證明與原本無異。
如不服本判決，應於判決送達後10日內，向本院提出上訴狀。
                                書記官  張汝琪
中    華    民    國    97    年    5     月    9     日
附錄本案論罪科刑法條全文：
中華民國刑法第277條
（普通傷害罪）
傷害人之身體或健康者，處3年以下有期徒刑、拘役或1千元以下
罰金。
犯前項之罪因而致人於死者，處無期徒刑或7年以上有期徒刑；
致重傷者，處3年以上10年以下有期徒刑。


司法院資訊處製作；財團法人民間司法改革基金會備份。
